【裁判字號】    98,消債更,3
【裁判日期】    980531
【裁判案由】    更生事件
【裁判全文】
臺灣臺東地方法院民事裁定             98年度消債更字第3號
聲請人即債務人  乙○○
                        送達.
上列當事人聲請消費者債務清理事件之更生，本院裁定如下：
    主      文
聲請人乙○○於中華民國98年6月8日16時起開始更生程序。
命司法事務官進行本件更生程序。
    理      由
一、按債務人對於金融機構因消費借貸、自用住宅借款、信用卡
    或現金卡契約而負債務，在聲請更生前，應提出債權人清冊
    ，以書面向最大債權金融機構請求協商債務清償方案，並表
    明共同協商之意旨；協商不成立時，應付與債務人證明書，
    消費者債務清理條例（下稱同條例）第151條第1項、第4項
    定有明文。另同條例第2條第1項所稱之5年內從事小規模營
    業活動者，係指營業額平均每月新臺幣（下同）20萬元以下
    者（同條第2項）。而債務人不能清償債務或有不能清償之
    虞；且其無擔保或無優先權之債務總額未逾1200萬元者，於
    法院裁定開始清算程序或宣告破產前，得向法院聲請更生，
    同條例第3條、第42條第1項亦有明文。至於法院開始更生程
    序之裁定，應載明其年、月、日、時，並即時發生效力；法
    院開始更生程序後，得命司法事務官進行更生程序，復為同
    條例第45條第1項、第16條第1項所明定。
二、本件聲請意旨略以：
    聲請人於聲請本件更生時，除存款63元外，無任何之財產。
    5年內所經營之祥益飯包店，經財政部臺灣省南區國稅局臺
    東縣分局查定每月之銷售額為88,000元。聲請前2年內之年
    收入合計為468,000元；每月平均支出之生活必要費用為27,
    492元（包括：伙食費4,500元、電話費含網路費1,045元，
    水費200元、機車加油費300元、勞健保等費4,149元、，機
    車強制責任險60元、人壽保險費2,278元、手機通話費1,200
    元），依法須受聲請人扶養（即父母2人）應分擔之扶養費
    為5,000元（扶養義務人數為4人）。前因前配偶入獄，雖經
    營飯包店，但因經濟不景氣，營業所得扣除支出後，所剩幾
    無，為維持生活開銷，始以卡養卡之方式，致累計積欠銀行
    無擔保或無優先權之債務總額約2,20 6,136元，前雖曾提出
    債權人清冊，以書面向台新國際商業銀行股份有限公司（下
    稱台新銀行，即最大債權金融機構）請求共同協商債務清償
    方案，惟協商不成立。故聲請人以每月收入扣除支出後，顯
    有不能清償債務之事實，故在未經法院裁定開始清算程序或
    宣告破產前，爰向本院聲請更生等語。
三、經查：
  (一)聲請人主張之前揭事實，業據提出：臺東縣政府祥益飯包店
    營利事業登記證、中華郵政股份有限公司臺東大同路郵局郵
    政存簿儲金簿影本，及財產及收入狀況說明書、債權人清冊
    、台新銀行97年10月14日所寄發前置協商不成立通知書、財
    團法人金融聯合徵信中心當事人綜合信用報告財政部臺灣省
    南區國稅財產歸屬資料清單、95年及96年綜合所得稅各類所
    得資料清單、國稅局臺東縣分局祥益飯包店97年每月查定銷
    售額函、戶籍謄本、勞工保險被保險人投保資料表、收入切
    結書、證明支出生活費之發票；97年7月份水費通知、臺灣
    電力公司電費通知書、和信電訊費、臺東縣廚師職業工會勞
    、健保費、保險費送金單、壽險貸款利息、中華電信股份有
    限公司繳費等收據證據資料為證｛見本院卷（下同）第9頁
    至第61頁｝，堪可認定為真實。
  (二)至於聲請人(1)所經營獨資之祥益飯包店，經國稅局臺東縣分
    局查定97年每月銷售額為88,000元，有該局函文1紙在卷可
    稽（第45頁），核與同條例第2條所規定消費者之要件相符
    。(2)並無其他之財產。(3)於聲請前2年內之每月平均收入為
    19,500元（計算方式：468,000元÷24個月）。(4)另內政部
    主計處公佈98年度臺灣省每人每月最低生活費標準為9,829
    元（已包含居住費用，故不得再另列房貸金額）。至於聲請
    人之父林顯揚（32年出生）逾60歲，無任何財產、95年無所
    得收入、96年所得收入為78,000元（第46頁、第69至第70頁
    ：身份證影本、稅務電子閘門財產所得查詢明細表），應屬
    民法第1117條所規定不能維持生活之受扶養權利人，則聲請
    人應分擔之金額為2,457元（計算方式：9,828元÷扶養義務
    人數4人）；聲請人之母許秋美（40年出生）57歲，無任何
    財產、95年無所得收入、96年所得收入為200,000元（第44
    頁、第66至第68頁：身份證影本、稅務電子閘門財產所得查
    詢明細表），依前揭說明，尚非屬不能維持生活，聲請人在
    經濟困窘之階段，尚無分擔扶養費之必要。故以聲請人之月
    收入扣除支出後，每月僅餘7,214元（即19,500元－9,829元
    －2,457元。(5)另聲請人所負之債務卻約為220萬元（尚未加
    計利息及違約金），據此，聲請人之總資產扣除總負債後，
    顯有不能清償債務之虞，堪可認定。職是，聲請人之資產總
    價值扣除債務總金額後，顯有不能清償債務之虞，堪可認定
    。
四、綜上所述，本院考量上情；及聲請人之財產、信用、勞力、
    技術後，認聲請人顯有不能清償債務之虞，應為昭然。另聲
    請人既業與最大債權銀行為前置協商而不成立，復未經法院
    裁定開始清算程序或宣告破產（同條例第13條）；且無擔保
    或無優先權之債務總額未逾1,200萬元（同條例第42條）；
    又無同條例第6條第3項、第8條、第46條各款所定應駁回更
    生聲請之事由，則聲請人於本件更生之聲請，洵屬有據，應
    予准許，爰併依同條例第16條第1項之規定，命司法事務官
    進行更生程序，並裁定如主文所示。
中      華      民      國    98    年    5    月  31  日
                        民事庭  法  官  陳兆翔
上為正本係照原本作成。
本件不得抗告。
本裁定已於98年6月8日16時公告。
中      華      民      國    98    年    5    月  31  日
                                書記官  林建成


司法院資訊處製作；財團法人民間司法改革基金會備份。
